臺灣嘉義地方法院刑事判決
111年度金訴字第275號
公  訴  人  臺灣嘉義地方檢察署檢察官
被      告  沈沐潔


選任辯護人  徐肇謙律師(法律扶助律師)
上列被告因違反洗錢防制法等案件，經檢察官提起公訴（111年
度偵字第8282號）及移送併辦（111年度偵字第8335號），被告
於準備程序中就被訴事實為有罪之陳述，經告知簡式審判程序意
旨，並聽取檢察官、被告意見後，本院合議庭裁定依簡式審判程
序審理，判決如下：
    主  文
甲○○共同犯洗錢防制法第十四條第一項之一般洗錢罪，處有期徒
刑參月，併科罰金新臺幣參萬元，罰金如易服勞役，以新臺幣壹
仟元折算壹日；又共同犯洗錢防制法第十四條第一項之一般洗錢
罪，處有期徒刑貳月，併科罰金新臺幣壹萬伍仟元，罰金如易服
勞役，以新臺幣壹仟元折算壹日。應執行有期徒刑肆月，併科罰
金新臺幣參萬伍仟元，罰金如易服勞役，以新臺幣壹仟元折算壹
日。緩刑參年，緩刑期間付保護管束，並應於本判決確定之日起
壹年內，接受法治教育課程捌小時。
未扣案之犯罪所得新臺幣壹萬零伍佰壹拾陸元沒收，於全部或一
部不能沒收或不宜執行沒收時，追徵其價額。
    犯 罪 事 實
一、甲○○於民國111年4月26日某時許，以電子設備連結網際網路
    ，使用通訊軟體小紅書，與真實姓名年籍不詳、暱稱為「陳
    亦」之人(無證據證明為兒童或少年)許以：請其提供所申設
    之帳戶供匯款，並協助代購遊戲點數，後可得代購金額3%之
    酬勞，復依暱稱「陳亦」之人指示，加入其通訊軟體LINE暱
    稱「小野」作為聯繫之用。甲○○見有利可圖，又對上開人之
    指示及其提領之款項應為詐騙或不法所得已有所知悉，且得
    預見其所擔任之工作為負責提領遭詐騙被害人所匯入款項後
    換取成遊戲點數後再轉交給他人，以掩飾詐騙所得之實際去
    向，製造金流斷點，竟仍基於縱使所提領者為他人受騙後所
    匯入款項，仍不違背其本意之詐欺取財及洗錢之不確定故意
    ，而與上該人共同基於洗錢及意圖為自己不法所有之詐欺取
    財犯意聯絡，先由該人或其共犯(無證據證明為3人以上)分
    別向丙○○、乙○○施用如附表所示詐術，致丙○○、乙○○陷於錯
    誤，分別於附表所示「匯款時間」，匯款如附表所示「匯款
    金額」至甲○○之中國信託商業銀行(下稱中信)帳號000-0000
    00000000號及中華郵政股份有限公司(下稱郵局)帳號000-00
    000000000000號帳戶，甲○○再將乙○○(起訴書誤載為丙○○，
    應予更正)所匯款之金額，依附表所示「轉帳時間」，全部
    轉帳到上述郵局帳戶內，再分別於附表所示「提領時間」，
    至附表所示「提領地點」提領如附表所示「提領金額」，並
    分別於111年5月3日至4日間，至嘉義市○區○○路000號(統一
    超商台林門市)、嘉義縣朴子市351號(萊爾富超商朴子松梅
    門市)、嘉義市○區○○路000號(統一超商新嘉基門市)、嘉義
    市○區○○街00○00○00號(萊爾富超商嘉義保建門市)、嘉義縣○○鄉00○000號(全家便利商店民雄十四甲門市)、MOMO購物網
    站平台，換取GASH遊戲點數，並依指示將載有GASH遊戲點數
    序號之顧客聯拍照截圖，以通訊軟體LINE傳送給暱稱「小野
    」之人，以此方式製造金流斷點，隱匿上述詐欺犯罪所得之
    去向，而遂行詐騙。嗣丙○○、乙○○匯款後，均發覺受騙而報
    警處理，再為警循線查悉上情。
二、案經丙○○訴由基隆市警察局第四分局及嘉義市政府警察局第
    二分局、乙○○訴由嘉義市政府警察局第二分局報告臺灣嘉義
    地方檢察署檢察官偵查起訴。
    理  由
一、簡式審判程序之證據調查，不受刑事訴訟法第159條第1項規
    定之限制，參諸刑事訴訟法第273條之2規定甚明。因此有關
    傳聞證據之證據能力限制規定毋庸予以適用，且本案各項證
    據均無非法取得之情形，故本案以下所引證據，自均得作為
    認定事實之證據。
二、認定犯罪事實所憑之證據及理由： 
    上揭犯罪事實，業據被告甲○○（下稱被告）於本院準備及審理時坦承不諱，核與證人即告訴人丙○○、乙○○於警詢時指證情節相符，並有郵局111年6月22日儲字第1110190411號函暨所附客戶基本資料、客戸歷史交易淸單（被告名義）、中信111年7月5日中信銀字第111224839211190號函暨所附客戶基本資料、交易明細（被告名義)、受（處）理案件證明單（丙○○）、受理詐騙帳戶通報警示簡便格式表（丙○○）、受（處）理案件證明單（乙○○）、受理各類案件紀錄表（乙○○）、受理詐騙帳戶通報警示簡便格式表（乙○○）各1份、對話紀錄截圖（乙○○）2張、網路銀行交易明細截圖（丙○○）3張、自動櫃員機交易明細（乙○○）3張、提領照片4張、對話紀錄截圖4張（被告與暱稱「陳亦」)、監視器錄影畫面翻拍照片8張、購買遊戲點數紀錄截圖及顧客聯翻拍照片19張、對話紀錄截圖53張（被告與暱稱「小野」）等卷證可稽。堪認被告上開任意性自白，確與事實相符。從而，本件事證明確，被告犯行洵堪認定，應予依法論科。
三、論罪科刑：
  ㈠按洗錢防制法第2條第2款之規定，以行為人有掩飾或隱匿特
    定犯罪所得之本質、來源、去向、所在、所有權、處分權或
    其他權益者，為其成立要件。因此，客觀上須有掩飾或隱匿
    特定犯罪所得之財物或財產上利益之具體作為，主觀上須具
    有掩飾或隱匿其犯罪所得或變得之財產或財產上利益與犯罪
    之關聯性，使其來源形式上合法化，以逃避國家追訴、處罰
    之犯罪意思，始足當之。倘能證明行為人意圖隱匿特定犯罪
    所得來源，而移轉特定犯罪所得，或非法使用人頭帳戶隱匿
    資金，而該帳戶內之資金係前置之特定犯罪所得，即符合一
    般洗錢罪要件（最高法院109年度台上字第4332號判決意旨
    參照）。告訴人丙○○遭詐欺後匯款至本案郵局帳戶；乙○○遭
    詐欺而匯款至本案中信帳戶，被告復將該款項匯入本案郵局
    帳戶內，被告基於洗錢之不確定故意，提領本案郵局帳戶內
    之款項，購買遊戲點數後交付行騙者，使司法機關難以溯源
    追查犯罪所得之蹤跡與後續犯罪所得持有者，以達隱匿特定
    犯罪所得之所在及去向，依上開說明，被告所為，屬洗錢防
    制法第2條第2款所規範之洗錢行為。是核被告如附表各編號
    所為，均係犯刑法第339條第1項詐欺取財罪及洗錢防制法第
    2條、第14條第1項之一般洗錢罪。
  ㈡共同實行犯罪行為之人，在合同意思範圍以內，各自分擔犯
    罪行為之一部，相互利用他人之行為，以達其犯罪之目的者
    ，即應對於全部所發生之結果共同負責，不問犯罪動機起於
    何人，亦不必每一階段犯行均經參與（最高法院111年度台
    上字第2199號判決意旨參照）。被告依行騙者之指示擔任提
    領受騙款項，以及購買遊戲點數交付之角色，足認被告於本
    案分工中，屬實現詐欺取財及洗錢行為不可或缺之角色，是
    被告與行騙者就附表各編號所示犯行均有行為分擔及犯意聯
    絡，成立共同正犯。
  ㈢被告於附表各編號，均係以一行為同時觸犯詐欺取財罪及一
    般洗錢罪，為想像競合犯，應依刑法第55條規定，從較重之
    一般洗錢罪處斷。
  ㈣詐欺取財罪既係為保護個人財產法益而設，則關於行為人詐
    欺犯罪之罪數計算，原則上自應依遭受詐欺之被害人人數定
    之，就不同被害人所犯之詐欺取財行為，受侵害之財產監督
    權既歸屬各自之權利主體，且犯罪時間或空間亦有相當差距
    ，應屬犯意各別，行為互殊，均應分論併罰（臺灣高等法院
    111年度上訴字第1193號判決意旨、臺灣高等法院暨所屬法
    院110年法律座談會刑事類提案第6號研討結果參照）。被告
    就附表各編號所示犯行，分別侵害2名告訴人之獨立財產監
    督權，自應分論併罰。
  ㈤被告於審判中自白洗錢犯行，依洗錢防制法第16條第2項規定
    ，均減輕其刑。
  ㈥爰以行為人之責任為基礎，審酌被告可預見其所為之行為與
    詐欺取財、洗錢相關，仍任意提供銀行帳戶供他人使用並參
    與提領款項、購買遊戲點數，除使執法機關不易查緝犯罪行
    為人，更造成告訴人、被害人之財物損失追索困難，助長詐
    欺犯罪盛行，危害社會治安。考量被告於審理時終坦承犯行
    之犯後態度，兼衡其犯罪動機、目的、手段、所擔任之犯罪
    角色、參與程度及所生損害，暨被告自述高職肄業之智識程
    度、現在月子中心擔任配菜員、時薪新臺幣(下同)150元計
    算薪資、單親、2名未成年子女之生活狀況等一切情狀，分
    別量處如主文所示之刑，及定其應執行之刑，並均就罰金刑
    部分諭知易服勞役之折算標準。
  ㈦緩刑：
    現代刑法在刑罰制裁之實現上，傾向採取多元而有彈性之因
    應方式，對行為人所處刑罰執行與否，多以刑罰對於行為人
    之矯正及改過向善作用而定。如認行為人對於社會規範之認
    知及行為控制能力尚無重大偏離，僅因偶發犯罪，執行刑罰
    對其效用不大，祇須為刑罰宣示之警示作用，即為已足，此
    時即非不得延緩其刑之執行，並藉違反緩刑規定將入監執行
    之心理強制作用，並佐以保護管束之約制，謀求行為人自發
    性之矯正及改過向善。本案被告未曾因故意犯罪受有期徒刑
    以上刑之宣告，有臺灣高等法院被告前案紀錄表在卷可稽，
    本院審酌其因一時短於思慮致觸犯本案罪刑，所造成告訴人
    之損害尚非至鉅，犯罪情節俱尚未至無可原宥之程度，且犯
    後坦承犯行，並與到場之告訴人乙○○成立調解，有調解筆錄
    在卷可憑，可見被告應有悔悟之意，告訴人乙○○亦當庭表示
    同意給予被告緩刑宣告。本院綜合上情，認其歷經本案偵審
    之程序，應足使其心生警惕，尚無令其入監以監禁方式加以
    矯正之必要，並期藉由緩刑之宣告，對被告產生心理約制作
    用，匡正其行止，因認被告上開宣告之刑，以暫不執行為適
    當，爰依刑法第74條第1項第1款規定，諭知緩刑3年。又本
    院斟酌本案情節，為使被告深植守法觀念，記取本案教訓，
    並導正偏差行為，為防止其再犯，茲依刑法第74條第2項第8
    款規定，命其於判決確定之日起1年內，接受完成8小時之法
    治教育課程，且依刑法第93條第1項第2款規定，諭知於緩刑
    期間內付保護管束，以期建立正確之法治概念。若被告不履
    行上開負擔，且情節重大，足認原宣告之緩刑難收其預期效
    果，而有執行刑罰之必要者，檢察官得依刑事訴訟法第476
    條、刑法第75條之1第1項第4款之規定，聲請撤銷前開緩刑
    之宣告，併此敘明。
四、沒收：　
  ㈠按共同正犯犯罪所得之沒收或追徵，應就各人所分得之數為
    之；又所謂各人「所分得」之數，係指各人「對犯罪所得有
    事實上之處分權限」而言，其各成員有無犯罪所得、所得數
    額，係關於沒收、追繳或追徵標的犯罪所得範圍之認定，雖
    非屬犯罪事實有無之認定，不適用「嚴格證明法則」，無須
    證明至毫無合理懷疑之確信程度，事實審法院仍應視具體個
    案之實際情形，於各共同正犯有無犯罪所得，或犯罪所得多
    寡，綜合卷證資料及調查結果，依自由證明程序釋明其合理
    之依據而為認定，倘若共同正犯各成員內部間，對於不法利
    得分配明確時，應依各人實際分配所得宣告沒收；若共同正
    犯成員對不法所得並無處分權限，與其他成員亦無事實上之
    共同處分權限者，自不予諭知沒收；然若共同正犯各成員對
    於不法利得享有共同處分權限時，則仍應負共同沒收之責（
    最高法院106年度台上字第539號判決要旨可資參照）。
  ㈡經查，本案告訴人丙○○、乙○○遭詐騙而匯入本案郵局及中信
    帳戶之金額合計為113,516元(計算式：49,988元＋29,988元＋
    18,600元＋4,950元＋9,990元），而被告購買之遊戲點數共計
    為122,000點(1元1點)，扣除於告訴人丙○○及乙○○匯款入本
    案郵局及中信帳戶之前，被告即已購買並轉知暱稱「小野」
    之點數共計29,000點(即5,000點5張、3,000點1張、1,000點
    1張，見臺灣嘉義地方檢察署111年度偵字第8282號卷第36、
    37頁)，則被告於告訴人丙○○及乙○○匯款入本案郵局及中信
    帳戶後，購買並轉知暱稱「小野」之人之點數為93,000點(
    計算式：122,000點－29,000點，1元1點，即93,000元)，故
    被告就告訴人丙○○、乙○○遭詐騙而匯入金額尚保留20,516元
    (計算式：113,516元－93,000元），本院認此應係被告之犯
    罪所得。又考量被告已與告訴人乙○○以10,000元成立調解，
    業如前述，為免犯罪行為人遭受雙重剝奪，故就此部分應予
    扣除，故本案應沒收之犯罪所得應為10,516元(計算式：20,
    516元－10,000元)，因未據扣案，應依刑法第38條之1第1項
    宣告沒收，如全部或一部不能沒收或不宜執行沒收時，則依
    同法第3項規定追徵其價額。至被告提領並購買點數轉知暱
    稱「小野」之人之點數共計93,000點(即93,000元)部分，既
    已轉交暱稱「小野」之人，被告對於該款項並無事實上支配
    、處分權，參考前述說明，不能認定為被告從事本案犯行之
    實際犯罪所得，自無從依上開規定宣告沒收或追徵。
據上論斷，應依刑事訴訟法第273條之1第1項、第299條第1項前
段、第310條之2、第454條第1項（依刑事判決精簡原則僅記載程
序法），判決如主文。
本案經檢察官李昕諭提起公訴，檢察官姜智仁移送併辦，檢察官
黃天儀到庭執行職務。
中　　華　　民　　國　　111 　年　　10　　月　　25　　日
                  刑事第四庭法　官　陳威憲
以上正本證明與原本無異。
如不服本判決應於收受判決後20日內向本院提出上訴書狀，並應
敘述具體理由；其未敘述上訴理由者，應於上訴期間屆滿後20日
內向本院補提理由書（均須按他造當事人之人數附繕本）「切勿
逕送上級法院」。告訴人或被害人如對於本判決不服者，應具備
理由請求檢察官上訴，其上訴期間之計算係以檢察官收受判決正
本之日期為準。　　　　　　　　　
中　　華　　民　　國　　111 　年　　10　　月　　26　　日
                            書記官  李振臺
附錄本案法條：
《中華民國刑法第339條》
意圖為自己或第三人不法之所有，以詐術使人將本人或第三人之
物交付者，處5年以下有期徒刑、拘役或科或併科50萬元以下罰
金。
以前項方法得財產上不法之利益或使第三人得之者，亦同。
前二項之未遂犯罰之。
《洗錢防制法第14條》
有第二條各款所列洗錢行為者，處七年以下有期徒刑，併科新臺
幣五百萬元以下罰金。
前項之未遂犯罰之。
前二項情形，不得科以超過其特定犯罪所定最重本刑之刑。

附表：
編號 告訴人 詐術 匯款時間 匯款金額 (新臺幣) 匯款 帳戶 轉帳時間 提領時間 提領金額 (新臺幣) 提領地點 1 丙○○ 真實姓名不詳詐騙集團成員，於111年5月3日某時許，撥打電話予丙○○，向其佯稱：個人資料遭誤設為經銷商，須依指示解除設定等語。 111年5月3日22時41分 49,988元 本案郵局帳戶  111年5月3日21時28分 23,000元 嘉義市○區○○街00號郵局ATM(嘉義監理站大門旁)        111年5月3日21時40分 10,005元(起訴書附表記載10,000元，應更正) 嘉義市○○街00號1樓(萊爾富超商-嘉義保建店)    111年5月3日22時47分 29,988元   111年5月3日22時56分 60,000元 嘉義市○區○○街00號郵局ATM(嘉義監理站大門旁) 2 乙○○ 真實姓名不詳詐騙集團成員於111年5月3日20時10分許，撥打電話予乙○○，向其佯稱：因系統故障，訂單新增多筆，須依指示解除設定等語。 111年5月3日21時2分 18,600元 本案中信帳戶 ㈠111年5月3日21時26分轉帳25,000元至本案郵局帳戶。 ㈡111年5月3日 21：36 轉帳7,990元至本案郵局帳戶。 111/05/03 22：58 17,000元     111年5月3日21時4分 4,950元         111年5月3日21時34分 9,990元